臺灣臺南地方法院刑事判決
　　公　訴　人　臺灣臺南地方法院檢察署檢察官
　　被　　　告　甲○
右列被告因違反臺灣地區與大陸地區人民關係條例等案件，經檢察官提起公訴（八十
八年度偵字第一四一九二號），本院判決如左：
    主  文
甲○共同連續行使明知為不實之事項，而使公務員登載於職務上所掌之公文書，足以
生損害於公眾，處有期徒刑伍月，如易科罰金，以參佰元折算壹日。
    事  實
一、甲○為大陸地區人民，明知與臺灣地區人民即被告陳昌發（業經審結，判處有期
    徒刑五月、緩刑三年確定）無結婚之意思，竟為圖來臺灣地區工作賺取優渥工資
    ，而與不詳年籍之大陸地區人民林金瑞及陳士芳、黃懷明共同基於概括犯意之聯
    絡，以給付陳士芳人民幣十萬之代價，由陳士芳居間仲介與臺灣地區人民陳昌發
    辦理假結婚，並接受陳士芳、黃懷明排於附表所示時間、地點在大陸地區與陳昌
    發會合，明知相互間婚姻係欠缺結婚合意而為無效之婚姻，仍共同至甲○戶籍所
    在地即福建省福清縣民政局（廳）及公證處辦理假結婚之相關手續，並取該地公
    證處做成之結婚登記證明等文件，黃亞目於手續完備並取得相關證明文件後返臺
    ，再由黃懷明持甲○大陸人民身分證、婚姻證明書等相關文件至財團法人海峽交
    流基金會海基會（下稱海基會）辦理文書驗證手續，於取得該會核發之證明書後
    ，再至甲○戶籍所在地之臺南縣永康市戶政事務所辦理結婚登記，即填具內容不
    實之「結婚登記申請書」，申請登記陳昌發為其配偶，使不知情之該管戶政人員
    ，將此不實之結婚登記事實登載於其職務上所掌管之公文書即戶籍登記簿上。陳
    士芳、黃懷明再將已結婚登記等文件送至內政部警政署入出境管理局（下稱入出
    境管理局），並填具「大陸人民進入臺灣地區旅行證申請書、保證書、委託書」
    等文件，經入出境管理局核准入境後，由陳士芳等將大陸地區人民進入臺灣地區
    旅行證寄至大陸或帶至大陸交給假結婚對象之大陸人民甲○，陳士芳等於辦妥上
    開手續，復將臺灣人頭原先之戶籍遷至預定之處所後，並將申請書送至當地派出
    所管區警員辦理對保手續，再次將相關資料送至將相關資料送至入出境管理局，
    明知不實事項，基於概括犯意，連續使海基會、戶政機關、當地派出所及入出境
    管理局等機關之公務員將臺灣人頭與大陸地區人士假結婚之不實事項，登載於相
    關文件及戶籍資料上，並持以行使，足以生損害於中華民國對入出境及戶籍之管
    理。甲○接獲核准來臺探親之文件後，約定入境時間，由陳士芳等帶陳昌發前往
    機場接機，再將甲○帶往陳昌發戶籍所在地派出所辦理暫住人口登記，使不知情
    之該管警員，簽註「關係：夫妻」、「暫住事由：探親」等不實之事項於「入境
    人口申報流動人口登記聯單」、「戶卡片」及「暫住人口戶卡片」上，足以生損
    害於戶政事務所及警察機關對戶政資料管理之正確性。
二、案經臺南市警察局第一分局報告及法務部調查局臺南市調查站移送臺灣臺南地方
    法院檢察署檢察官偵查起訴。
    理  由
一、右揭犯罪事實，業據被告甲○於本院審理時坦承不諱（見本院九十一年十一月四
    日問筆錄、九十一年十一月二十八日審判筆錄），核與同案被告陳昌發、陳士芳
    、黃懷明分別於警訊、檢察官偵查及本院審理時所述情節大致相符（陳昌發所述
    見卷附臺南市警察局第一分局八十八年六月一日調查筆錄及本院九十一年一月十
    日審判筆錄；陳士芳部分見該分局八十八年五月十一日調查筆錄及臺灣臺南地方
    法院檢察署八十八年五月十二訊問筆錄；黃懷明部分見該分局八十八年七月三十
    一日調查筆錄及臺灣臺南地方法院檢察署八十八年七月三十一日訊問筆錄），復
    有被告甲○之大陸地區人民進入臺灣地區旅行證申請書、委託書、大陸地區人民
    進入臺灣地區保證書、戶籍謄本、中華人民共和國結婚證明書、中華人民共和國
    福建省公證處結婚證明書、財團法人海峽交流基金會證明、戶籍謄本各一份（以
    上均為影本）在卷可稽，足徵被告甲○之自白與事實相符，事證明確，其偽造文
    書之犯行，堪以認定。
二、核被告甲○行使明知為不實之假結婚事項，而使公務員登載於職務上所掌之公文
    書，足以生損害於辦理戶政及出入境對於文書登載及管理之正確性及公眾，所為
    係犯刑法第二百十六條、第二百十四條之行使使公務員登載不實公文書罪（公訴
    人漏未引用刑法第二百十六條之行使使公務員登載不實公文書罪）。其使公務員
    登載不實公文書之低度行為，為其後行使之高度行為所吸收，不另論罪。被告甲
    ○與附表所示假結婚之臺灣地區人民陳昌發及仲介人林金瑞、陳士芳、黃懷民間
    就偽造文書罪，有犯意聯絡及行為分擔，應論以共同正犯。被告甲○多次行使使
    公務登載不實之犯行，犯罪構成要件相同，時間緊接，手法相同，顯係基於概括
    犯意反覆為之，應依連續犯規定，論以一罪，並依法加重其刑。爰審酌被告甲○
    為大陸地區人民，為達來臺工作賺錢之目的，竟不惜與陳士芳等人蛇集團掛勾，
    逞而走險以違法假結婚方式來臺，嚴重危害臺灣地區國家安全及對偷渡者之取締
    ，犯罪情節重大，惟念其犯後坦承犯行頗有悔意等一切情狀，量處如主文所示之
    刑，並諭知易科罰金之折算標準，以資懲儆。至於扣案陳士芳所有筆記本三本、
    簿冊一本、信封三張、行動電話二支、中國建設銀行存摺一本、新台幣六萬五千
    元；被告派明所持有結婚證書二本（鄭淑如、羅安）、筆記簿一本、黃亞目印章
    一個、身分證影本一張、租賃合約書一本、簿記一本；被告周玉華所有戶籍謄本
    二份、電話單一份、簿冊一份、收據一份；被告甘慕萍所有居民證一張、快遞單
    一份、保證書一份、信封一份、本票一本；被告馮世海所有認證書七份、公證書
    一份、申請書二份、行前須知二份；被告黃懷明所有簿冊一本、申請書一份、委
    託書一本、辦案申請表一本、宣誓書一本、協議書一本，大陸通行證一本，印章
    （邱遠）一個，均非應沒收之物，且大部分與本件犯罪無關，爰均不諭知沒收。
據上論斷，應依刑事訴訟法第二百九十九條第一項前段，刑法第二十八條、第五十六
條、第二百十六條、第二百十四條、第四十一條第一項前段，罰金罰鍰提高標準條例
第一條前段、第二條，判決如主文。
中      華      民      國      九十一    年      十二      月    十二  日
                              臺灣臺南地方法院刑事第七庭
                                  法  官  謝瑞龍
右正本證明與原本無異。
如不服本判決應於送達後十日內向本院提出上訴狀（應附繕本）。
                                  書記官  吳湘婷
中      華      民      國      九十一    年      十二      月    十七  日
附表：
┌─┬───┬────────┬───────────┬────┬───┐
│編│臺灣人│假結婚時間、地點│假結婚之對象（大陸地區│        │      │
│  │頭即被│、方法          │人民年籍、姓別、在臺住│來臺時間│共  犯│
│號│告姓名│                │居所）                │        │      │
├─┼───┼─┬──────┼──┬───┬──┬─┼────┼───┤
│  │      │時│八十七年九月│姓名│甲  ○│性別│女│12.  │陳士芳│
│  │      │  │三十日      ├──┴──┬┴──┴─┤        │黃懷明│
│  │      │間│            │身分證字號│          │        │林金瑞│
│  │      ├─┼──────┼─────┼─────┤        │      │
││陳昌發│地│中國大陸    │出生年月日│年４月日        │      │
│  │      │  │            ├─────┼─────┤        │      │
│  │      │點│            │籍      貫│福建省    │        │      │
│  │      ├─┼──────┼─────┼─────┤        │      │
│  │      │方│假結婚      │          │台南縣永康│        │      │
│  │      │  │            │住      址│市○○○路│        │      │
│  │      │法│            │          │六巷廿一號│        │      │
├─┴───┴─┴──────┴─────┴─────┴────┴───┤
│附註：編號係延續前七次判決書之記載，故未依數字順序記載。              │
└───────────────────────────────────┘
如不服本判決應於送達後十日內向本院提出上訴狀
附錄本案論罪科刑法條全文：
刑法第二百十六條
  行使第二百十條至第二百十五條之文書者，依偽造、變造文書或登載不實事項或使
  登載不實事項之規定處斷。
刑法第二百十四條
  明知為不實之事項，而使公務員登載於職務上所掌之公文書，足以生損害於公眾或
  他人者，處三年以下有期徒刑、拘役或五百元以下罰金。
